臺灣嘉義地方法院民事判決　　　　　　　 95年度訴字第534號
原　　　告　第一產物保險股份有限公司
法定代理人　乙○○
訴訟代理人　甲○○
　　　　　　丙○○
被　　　告　丁○○
訴訟代理人　曾錦源律師
上列當事人間請求損害賠償事件，本院於民國96年4月16日言詞
辯論終結，判決如下：
    主  文
原告之訴駁回。
訴訟費用由原告負擔。
    事實及理由
壹、原告起訴聲明：被告應給付原告新臺幣（下同）769,531元
    及自起訴狀繕本送達之翌日起至清償日止，按週年利率5%計
    算之利息，而主張下列各情：
    緣訴外人李育錫於民國94年10月28日騎駛由原告所承保之LV
    3-509號重型機車在嘉義市○○路422號前與訴外人楊琮凱所
    騎駛之ZTV-110號輕型機車發生碰撞，訴外人楊琮凱因而倒
    地，旋即為被告酒醉駕駛訴外人蕭夙娟所有由訴外人泰安產
    物保險公司（下稱泰安保險公司）承保之RX-3843號自小客
    車撞及訴外人楊琮凱騎駛之輕型機車。訴外人楊琮凱經送醫
    後於同年11月5日下午5時不治死亡。被告上開酒醉駕駛行為
    嗣經本院95年度嘉交簡字第26號刑事簡易判決有罪確定。原
    告業給付769,531元予訴外人楊琮凱之家屬，爰依強制汽車
    責任保險法第29條第1項第1款規定之法律關係請求如上開聲
    明所示。
貳、被告則聲明：原告之訴駁回，而以下列情詞置辯：
    被告所駕自小客車並非由原告所承保，故不符強制汽車責任
    保險法第29條第1項所定「被保險人」之構成要件，且訴外
    人楊琮凱死亡與被告行為間並無相當因果關係，被告亦無過
    失，故原告請求係屬無由。
參、本院判斷：
一、原告主張訴外人李育錫於上開時地駕駛由原告所承保之機車
    碰撞訴外人楊琮凱騎駛之機車，訴外人楊琮凱因而倒地，旋
    即為被告酒醉駕駛訴外人蕭夙娟所有由訴外人泰安保險公司
    承保之自小客車撞及訴外人楊琮凱騎駛之機車，訴外人楊琮
    凱經送醫後於94年11月5日下午5時不治死亡。被告上開酒醉
    駕駛行為嗣經本院95年度嘉交簡字第26號刑事簡易判決有罪
    確定。原告業給付769,531元。上開各情，有嘉義市○○○
    道路交通事故證明書、本院95年度嘉交簡字第26號刑事簡易
    判決、相驗屍體證明書、財團法人長庚紀念醫院醫療費用收
    據、汽車險賠款同意書、受款人電匯同意書附卷為憑，被告
    對此亦不爭執，應認為真實。
二、本法所稱被保險人，指經保險人承保之要保人及經該要保人
    同意使用或管理被保險汽車之人。被保險人有下列情事之一
    ，致被保險汽車發生汽車交通事故者，保險人仍應依本法規
    定負保險給付之責。但得在給付金額範圍內，代位行使請求
    權人對被保險人之請求權：一、飲用酒類或其他類似物後駕
    駛汽車，其吐氣或血液中所含酒精濃度超過道路交通管理法
    規規定之標準。強制汽車責任保險法第9條第2項、第29條第
    1項第1款分別定有明文。原告主張被告應依強制汽車責任保
    險法第29條第1項第1款規定給付769,531元，被告則以上開
    情詞置辯，故本案首應審究者係從強制汽車責任保險法第29
    條立法目的以言，該條之適用是否僅以保險人向所承保之被
    保險人為限。經查：責任保險之要保人（或被保險人）係以
    繳交保險費為對價，而將被保險人對第三人應負損害賠償責
    任之風險移轉於保險人，被保險人係藉保險契約獲得保障，
    故保險人原則上不得向所承保之被保險人求償，此係依責任
    保險契約本質所為之當然解釋。強制汽車責任保險法第29條
    第1項所列各款，或為犯罪行為、或為自陷風險、惡意行為
    ，上開行為均與保險契約係最大善意契約相違而不當提高保
    險人承保風險，故在一般責任保險，保險人原則上均將上開
    行為所致保險事故列為除外不保事項而不負給付保險金之責
    。惟依強制汽車責任保險法第1條立法目的，可知該法係優
    先保護受害人，故同法第29條第1項乃規定保險人於各款情
    形仍應給付保險金。然受害人受領保險金後，被保險人賠償
    義務因而減輕或免除，如此將發生高度道德風險，危害整個
    保險共同團體，為使被保險人負終局損害賠償責任，且平衡
    保險人之利益，故該條規定保險人於此情形有代位權，是從
    責任保險契約之本質而言，強制汽車責任保險法第29條第1
    項所謂被保險人，應係指由行使代位權之保險人所承保之被
    保險人為限。而強制汽車責任保險法第9條第2項所謂被保險
    人，係指經保險人承保之要保人及經該要保人同意使用或管
    理被保險汽車之人。被告所駕自小客車之承保人為訴外人泰
    安保險公司並非原告，依強制汽車責任保險法第9條第2項及
    第29條第1項規定，被告並非原告之被保險人，是原告請求
    不符強制汽車責任保險法第29條第1項之構成要件，依法洵
    屬無由，而不應准許。
三、綜前所述，原告依強制汽車責任保險法第29條第1項第1款規
    定之法律關係請求被告給付原告769,531元及自起訴狀繕本
    送達之翌日起至清償日止，按週年利率5%計算之利息，為無
    理由，應予駁回。
肆、因本件事實業臻明確，故兩造其餘攻擊、防禦方法及所提證
    據，即無須再予審酌，爰未逐一論述，附此敘明。
伍、結論：原告之訴為無理由，依民事訴訟法第78條，判決如主
    文。
中　　華　　民　　國　　96　　年　　4 　　月　　30　　日
                  民二庭法　官　陳琪媛
以上正本係照原本作成
如對本判決上訴須於判決送達後20日內向本院提出上訴狀
中　　華　　民　　國　　96　　年　　4　　月　　 30　　日
                        書記官　林柑杏
